【裁判字號】    98,易,172
【裁判日期】    981210
【裁判案由】    詐欺
【裁判全文】
臺灣士林地方法院刑事判決
                                       98年度易字第172號
公  訴  人  臺灣士林地方法院檢察署檢察官
被      告  丙○○
上列被告因詐欺案件，經檢察官提起公訴（97年度偵字第6438號
），本院判決如下：
    主  文
丙○○無罪。
    理  由
一、公訴意旨略以：被告丙○○意圖為自己不法之所有，自民國
    97年3 月13日16時43分許起，使用所申請之行動電話門號00
    00000000（下稱系爭門號）與安國交通股份有限公司（下稱
    安國公司）負責人丁○○使用之行動電話門號0000000000及
    00000000號家用電話多次，被告於電話中向丁○○佯稱係舊
    識，並表示欲承租鋪路鐵板，丁○○不疑有詐，於次（14）
    日15時40分許，請其子謝明吉及謝明志將被告承租寬2 公尺
    、長5.3 至5.5 公尺及厚2.5 公分價值新臺幣30萬元之6 塊
    鋪路鐵板（下稱系爭鐵板），以吊車載至被告指定之臺北市
    內湖區○○○路○ 段190 巷75弄後方之空地，而由有共同犯
    意聯絡之年籍不詳自稱「陳新發」之成年男子，在安國公司
    24噸吊卡車出租鋼板租借憑單上署名「陳新發」而簽收系爭
    鐵板。嗣丁○○於同年月21日上午8 時55分許，前往上開送
    貨地點欲收取租金時，發現現場無人看守，且出租之系爭鐵
    板皆已不知去向，經撥打行動電話門號0000000000卻無人接
    聽，始知受騙。因認被告涉犯刑法第339 條第1 項之詐欺取
    財罪嫌。
二、按犯罪事實應依證據認定之，無證據不得認定犯罪事實；不
    能證明被告犯罪者，應諭知無罪之判決，刑事訴訟法第154
    條第2 項、第301 條第1 項分別定有明文。而認定犯罪事實
    之證據，係指足以認定被告確有犯罪行為之積極證據而言，
    該項證據自須適合於被告犯罪事實之認定，始得採為斷罪資
    料。又認定犯罪事實所憑之證據，雖不以直接證據為限，間
    接證據亦包括在內；然而無論直接或間接證據，其為訴訟上
    之證明，須於通常一般之人均不致有所懷疑，而得確信其為
    真實之程度者，始得據為有罪之認定。苟積極證據不足為不
    利於被告事實之認定時，即應為有利於被告之認定，更不必
    有何有利之證據，最高法院29年上字第3105號、76年台上字
    第4986號、30年上字第816 號判例意旨分別可以參照。
三、本件檢察官認被告涉有上開罪嫌，無非係以被告在偵查時坦
    承系爭門號為其申請、證人即告訴人丁○○所為之證述、安
    國公司24噸吊卡車出租鋼板租借憑單、通聯調閱查詢單等件
    （均影本，分見97年度偵字第6438號第7 、12至第23頁）為
    其主要依據。訊據被告固坦承有申請系爭門號，然堅決否認
    有何詐欺取財之犯行，辯稱：伊在97年初將系爭門號送給友
    人乙○○使用，伊並未使用系爭門號向丁○○訂購或簽收系
    爭鐵板等語。經查：
  (一)系爭門號確實為被告所申請，有通聯調閱查詢單所載申請資
    料附卷可佐（見97年度偵字第6438號第11頁）。又有人利用
    系爭門號於97年3 月13日多次向安國公司負責人丁○○聯絡
    承租鋪路鐵板，丁○○於次（14）日下午，請其子謝明吉及
    謝明志將系爭鐵板，以吊車載至臺北市內湖區○○○路○ 段
    190 巷75弄後方空地之前，亦有人再以系爭門號與謝明吉使
    用之行動電話門號0000000000聯絡多次，系爭鐵板於當日15
    時40分許送至指定地點後，有一年籍不詳之成年男子，在安
    國公司24噸吊卡車出租鋼板租借憑單上署名「陳新發」而簽
    收系爭鐵板等事實，固據證人丁○○、丁○○之子謝明吉及
    謝明志之證述甚明（見本院卷第96、97、56、57、60、61頁
    ），並有系爭門號之通聯記錄（見97年度偵字第6438號第31
    至34頁）在卷可參。惟依證人謝明吉及謝明志所述，簽收系
    爭鐵板之人並非被告（見本院卷第57、61頁），且分別於97
    年3 月13、14日與使用系爭門號之人通過電話之丁○○與謝
    明吉在本院審理時亦均證稱，聽被告開庭之聲音，均無從確
    定當時以系爭門號與他們聯絡之人為被告（見本院卷第30、
    58頁）。
  (二)關於系爭門號於97年3 月13日、14日是否為被告使用乙節，
    業據證人乙○○於本院審理時證述：「（97年3 月14日之通
    聯紀錄，你有與你女兒聯繫，你拿到0000000000門號，是在
    3 月14日通聯之前多久取得這隻門號？）被告很早之前就拿
    給伊了，多久我忘了。（丙○○將門號交給你，這中間是否
    有再將門號交給他使用？）沒有。」等語（見本院卷第95頁
    ）。參酌系爭門號於97年3 月14日有與行動電話門號000000
    0000之通聯記錄，而行動電話門號0000000000為乙○○之女
    兒甲○○所使用，且甲○○並不認識被告，是乙○○以系爭
    門號與甲○○聯絡等情，亦據證人甲○○於本院審理時結證
    明確（見本院卷第88頁），堪認證人乙○○證述97年3 月13
    日、14日被告並未使用系爭門號等語，應可採信。因此，難
    認被告有撥打系爭門號向丁○○詐得系爭鐵板，或與在送貨
    地點簽收系爭鐵板之人有何犯意聯絡之情形。
四、綜上所述，檢察官認定被告涉犯第339 條第1 項之詐欺取財
    罪嫌所援引之證據，未至通常一般之人均不致有所懷疑，而
    得確信其為真實之程度，本院復查無其他積極證據足資證明
    被告有何檢察官所指之詐欺取財犯行，揆諸首開法條規定及
    說明，核屬不能證明被告犯罪，應諭知被告無罪之判決。
據上論斷，應依刑事訴訟法第284 條之1 、第301 條第1 項，判
決如主文。
本案經檢察官張紜瑋到庭執行職務。
中    華    民    國    98    年    12    月    10    日
                  刑事第四庭  審判長法  官  李正紀
                                    法  官  楊皓清
                                    法  官  林政佑
以上正本證明與原本無異。
如不服本判決應於收受判決後10日內向本院提出上訴書狀，並應
應敘述具體理由。其未敘述上訴理由者，應於上訴期間屆滿後20
日內向本院補提理由書（均須按他造當事人之人數附繕本）「切
勿逕送上級法院」。
                                    書記官  蔡昀潔
中    華    民    國    98    年    12    月    10    日


司法院資訊處製作；財團法人民間司法改革基金會備份。
